臺灣高等法院臺南分院刑事裁定
109年度聲再字第62號
聲  請  人  
即受判決人  陳冠儒



上列聲請人因毒品危害防制條例案件，對於本院中華民國108年1
1月7日108年度上訴字第870號確定判決（起訴案號：臺灣臺南地
方檢察署107年度偵字第14556號、第16597號、第18843號、第20
323號）聲請再審，本院裁定如下：
    主  文
再審之聲請駁回。
    理  由
一、聲請再審意旨略稱：
  ㈠聲請人陳冠儒前因違反毒品危害防制條例案件，遭臺灣高等
    法院台南分院以108年上訴字第870號案件，判決聲請人與徐
    家良共同販賣第二級毒品甲基安非他命給綽號「兄仔」、「
    北仔兄」，真實姓名為何建宏之人，並量處有期徒刑8年確
    定在案。該確定判決認定聲請人有共同販賣第二級毒品之犯
    行，主要係依據證人徐家良、羅永昇之證詞，及通訊監察譯
    文等證據資料。
　㈡然該次毒品交易之買家何建宏，於該案審理中因通緝之故 ，
    迭經聲請人陳冠儒提出請求，第一審及原審法院多次傳 喚
    ，均未到庭為證，並經確定判決載明於理由欄内，直至 聲
    請人近日入監執行後，方聽聞該綽號「兄仔」「北仔兄 」 
    ，真實姓名為何建宏之人，業已通緝到案。是以，證人 何
    建宏既屬判決確定前已存在，然因通緝未到庭作證 ，致 原
    確定判決未及調查斟酌之證據方法，自屬刑事訴訟法第4 20
    條第1項第6款、第3項所稱之「新事實或新證據」，故本 案
    有法律明定之再審事由，應屬無疑；且該綽號「兄仔」 、
    「北仔兄」，真實姓名為何建宏之人，乃本案中出資購 買
    第二級毒品甲基安非他命之人，其證言内容，堪可證實 與
    其進行交易之人，並非聲請人陳冠儒，而足認聲請人應 受
    無罪或輕於原確定判決所認罪名之判決 。
　㈢此外，依卷附通訊監察譯文所示，證人羅永昇一再表示 「如
    果要去外縣市看貨就不要了」、「假如沒在台南就不 要了
    」等語，則聲請人陳冠儒所辯稱：此次交易由羅永昇 與徐
    家良自行聯絡及交易完成等語，尚非全然無據；佐以 證人
    羅永昇、徐家良間對於本案甲基安非他命交易過程之 證詞
    ，並不全然一致，亦為原確定判決所承認，故其可信 性如
    何，實屬疑問。故將前述證據方法與卷附之通訊監察 譯文
    ，加以綜合判斷後，當足以產生合理懷疑，並動搖原 確定
    判決所認定之事實，故聲請人聲請再審，應屬有據。
　㈣綜上所述 ，聲請人陳冠儒因證人何建宏於歷次審理時，因 
    通緝而未能到庭為證，致原確定判決未及調查、斟酌，進 
    而造成聲請人陳冠儒之抗辯，始終未能獲得法院採信，而 
    遭被判處重刑確定。為此，特依法聲請再審，請鈞院裁定 
    准予開始再審，並依卷内所存年籍資料，傳喚何建宏為證 
    ，以釐清事實等語。　　
二、按有罪之判決確定後，因發現新事實或新證據，單獨或與先
    前之證據綜合判斷，足認受有罪判決之人應受無罪、免訴、
    免刑或輕於原判決所認罪名之判決者，為受判決人之利益，
    得聲請再審，刑事訴訟法第420條第1項第6款定有明文。此
    新事實及新證據之定義，其中新規性之要件，採取以該證據
    是否具有「未判斷資料性」而定，與證據之確實性，重在證
    據之證明力，應分別以觀。而聲請再審案件之事證，於判斷
    是否符合此要件，當以客觀存在之經驗法則、論理法則為審
    查，尚非任憑再審聲請人之主觀、片面自我主張，即已完足
    。至於再審聲請人所提出或主張之新事實、新證據，若自形
    式上觀察，核與原判決所確認之犯罪事實無所關聯，抑或無
    從動搖該事實認定之心證時，當無庸贅行其他之調查，自不
    待言。又聲請再審之理由，如僅係對原確定判決之認定事實
    再行爭辯，或對原確定判決採證認事職權之適法行使，任意
    指摘，或對法院依職權取捨證據持相異評價，而原審法院即
    使審酌上開證據，亦無法動搖原確定判決之結果者，亦不符
    合此條款所定提起再審之要件（最高法院108年台抗字第945
    號裁定意旨參照）。
三、經查：
  ㈠原確定判決（即本院108年度上訴字第870號，原審案號：臺
    灣臺南地方法院107年度訴字第1472號）認定聲請人即被告
    陳冠儒有如原確定判決事實欄所載與徐家良共同販賣第二
    級毒品甲基安非他命與何建宏之犯行，已詳敘所憑之證據及
    取捨證據之依據與得心證之理由，並對被告之不利己供述，
    如何真實可採；證人徐家良、羅永昇在偵查及審理中不利被
    告之供證，如何可以採取，及被告否認犯罪所執本案甲基安
    非他命交易時伊不在場，未與徐家良共同販賣毒品予何建宏
    等各項辯解，如何不足採，於理由內詳予指駁及說明。所為
    論斷尚無悖於論理法則、經驗法則，且有卷內證據資料可資
    覆按。原確定判決因而就被告與徐家良共同販賣第二級毒品
    甲基安非他命與何建宏之犯行，論處被告共同販賣第二級毒
    品罪刑。經核原確定判決已詳細說明認定聲請人本案販賣第
    二級毒品犯行之理由及判斷之依據，並無理由不備或有理由
    矛盾之情事，所為事實之認定及證據之斟酌取捨，亦無違背
    證據法則、經驗法則、論理法則之情事。
　㈡聲請人雖以證人何建宏於原確定判決審理中因通緝未到庭作
    證，致原確定判決未及調查斟酌，而今證人何建宏業已通緝
    到案，且其乃本案中出資購買第二級毒品甲基安非他命之人
    ，若其出面作證，其證言內容可以證實與其進行交易之人並
    非聲請人陳冠儒，而足認聲請人應受無罪或輕於原確定判決
    所認罪名之判決云云。惟查：
　⒈聲請人陳冠儒係於106年10月間，知悉羅永昇之友人何建宏（
    綽號「兄仔」、「北仔兄」，另案通緝中，其涉犯毒品犯嫌
    ，另行由檢察官偵辦），欲購買第二級毒品甲基安非他命半
    公斤，陳冠儒並持用不明廠牌搭配門號0000000000號行動電
    話1支（含SIM卡1 張）作為聯絡販賣甲基安非他命之工具，
    於106年10月14日與羅永昇持用之門號0000000000號行動電
    話，連繫相關交易甲基安非他命事宜（通聯內容詳如原確定
    判決附表一所示之通訊監察譯文），復告知徐家良請其負責
    尋求賣家並詢價。陳冠儒、徐家良（徐家良所涉本件共同販
    賣甲基安非他命犯行，經臺灣臺南地方法院以107年度訴字
    第1472號刑事判決，判處有期徒刑4年8月，未據上訴而告確
    定）謀議後，意圖牟取每人各新臺幣（下同）2萬元之利潤
    ，遂共同基於販賣第二級毒品甲基安非他命以營利之犯意聯
    絡，由陳冠儒出面以其持用上開行動電話之LINE通訊軟體與
    羅永昇持用之行動電話聯絡，告知願以56萬元之價格，出售
    半公斤甲基安非他命與何建宏；另由徐家良以52萬元之價格
    ，向真實姓名年籍不詳綽號「成仔」成年男子購入半公斤甲
    基安非他命。嗣於106年10月15日凌晨1時許，徐家良駕駛車
    牌號碼000-0000號自用小客車搭載陳冠儒，前往臺南市○區○
    ○○路0段000巷00號「○○○汽車旅館」房間內，以56萬元之價
    格，將前揭半公斤甲基安非他命販賣與何建宏而完成交易，
    徐家良於取得該交易之價金56萬元後，並自其中抽取2萬元
    交付與陳冠儒以為陳冠儒之報酬。嗣因員警偵辦羅永昇販賣
    毒品案件，依法對羅永昇持用之門號0000000000號實施通訊
    監察，取得羅永昇與陳冠儒聯絡上開毒品交易之通話內容，
    經報請法院認可，而查悉上開犯行，並據羅永昇供陳其毒品
    之來源係陳冠儒、徐家良2人。此有原確定判決書載明之犯
    罪事實在卷可稽。則依原確定判決載明之犯罪事實可知，聲
    請人陳冠儒並非係與買主何建宏直接接洽之人，而是在證人
    羅永昇（代表買方）與徐家良（代表賣方）間擔任聯繫角色
    ，則聲請人陳冠儒是否有與徐家良為本案共同販賣甲基安非
    他命之犯行，自以證人羅永昇、徐家良最為知悉。換言之，
    何建宏係經由羅永昇之引介始得與徐家良為本案之毒品交易
    ，對於聲請人陳冠儒有無於羅永昇與徐家良間穿梭聯繫，在
    本案中有無分擔如何之工作，自無從知悉。
　⒉再依原確定判決所載聲請人即被告陳冠儒抗辯內容為「訊據
    被告固不爭執於106年10月14日有幫羅永昇打電話給徐家良
    詢問甲基安非他命之價格，及於106年10月15日案發當日有
    到○○○汽車旅館，並看到徐家良、羅永昇、綽號『兄仔』或『北
    仔兄』之何建宏等情，惟矢口否認有與徐家良共同販賣第二
    級毒品之犯行，並辯稱：106年10月14日羅永昇是打電話叫
    其幫他介紹看有沒有人賣甲基安非他命並詢價，但經詢問後
    徐家良說要到屏東里港看貨路途太遠，所以羅永昇就不要，
    就沒有交易甲基安非他命；隔天106年10月15日凌晨是羅永
    昇打電話要其過去○○○汽車旅館，說要介紹何建宏與其認識
    ，要其購買飲料過去，而其係自己搭乘計程車到○○○汽車旅
    館，並非由徐家良駕駛自小客車搭載其一同到場，其到時徐
    家良、羅永昇及何建宏等人已經在場，其並未看到徐家良、
    羅永昇、何建宏等人在場交易甲基安非他命，當時其等已經
    完成甲基安非他命之交易，而此一交易係由羅永昇自己與徐
    家良聯絡並交易完成，與其無關云云」等抗辯內容（見原確
    定判決書第5頁）可知，聲請人自承106年10月15日案發當日
    ，有於徐家良與羅永昇、何建宏等人在「○○○汽車旅館」時
    在場，只是未見其等有無為如何之毒品交易，參以原確定判
    決理由中亦敘明：「又被告雖辯稱羅永昇嗣與其聯絡後請其
    至○○○汽車旅館，係要介紹何建宏與其認識，與本件甲基安
    非他命之交易無關云云，然此與證人羅永昇、徐家良證述之
    情節不符，且觀之被告於106年10月14日與羅永昇所為如附
    表一所示之通訊監察譯文內容，均係聯絡有關甲基安非他命
    交易之事，未曾敘及羅永昇要介紹何建宏與其認識一事，而
    被告與羅永昇於106年10月14日積極為如附表一所示甲基安
    非他命交易之聯絡事宜後，倘被告上開所辯屬實，衡情羅永
    昇實無於何建宏與徐家良交易甲基安非他命時，刻意聯絡被
    告到場僅為介紹認識何建宏，而致其等違法交易甲基安非他
    命遭被告目擊，而增加遭警緝獲風險之理！被告此部分所辯
    ，實與事理、常情及事實相違，要難採信。再者，被告供承
    何建宏在場施用甲基安非他命乙節，適足以佐證徐家良、羅
    永昇證述何建宏在場有試貨之行為相符」等情節可知（見原
    確定判決書第11至12頁），聲請人並不否認徐家良有與羅永
    昇、何建宏為本案毒品交易，只是該交易與其無關。惟如前
    述，聲請人既未直接與何建宏接洽本案買賣毒品事宜，則「
    證人何建宏」自無從知悉本次毒品交易之毒品來源是否與聲
    請人有關。自形式上觀察，「證人何建宏」此一證據資料，
    無從動搖原判決所確認犯罪事實之認定心證，當無庸贅行此
    部分無益之調查。且「證人何建宏」此一證據資料，不論係
    單獨觀察或與卷內既有之其他證據資料綜合觀察，其取捨均
    不足以推翻原確定判決所認定之事實，而改為較有利於聲請
    人之認定，故亦不具備聲請再審之新證據所必須具備之「確
    實性」（即合理相信）要件，其據此聲請再審，自與聲請再
    審之要件不合。
　㈢至於有關聲請人主張原確定判決附表一通訊監察譯文內容，
    與證人羅永昇、徐家良間對於本案甲基安非他命交易過程中
    之證詞，並不全然一致，故其可信度如何，實屬疑問云云，
    此一部分業經原確定判決予詳述（見原確定判決書第6至12
    頁），並敘明所憑之證據及取捨證據之依據與得心證之理由
    ，並對聲請人即被告之不利己供述，如何真實可採；證人徐
    家良、羅永昇在偵查及審理中不利被告之供證，如何可以採
    取，及被告否認犯罪所執本案甲基安非他命交易時伊不在場
    ，未與徐家良共同販賣毒品予何建宏等各項辯解，如何不足
    採，於理由內詳予指駁及說明，換言之，聲請人此部分再審
    理由之主張，業經本院原確定判決於審理時，加以審酌認定
    ，並就聲請人此部分指摘詳其得心證之理由，即與前開所述
    之「新穎性」（即未判斷資料性）之要件不符，自難認合於
    刑事訴訟法第420條第1項第6款所定之新事實、新證據之要
    件。從而聲請人以此為由聲請再審，亦無理由。
四、綜上所述，聲請人係對原確定判決事實審法院之取捨證據、
    評價證據證明力之職權行使問題，就認定不利於己之事實，
    片面為個人意見之取捨，再重為爭執為其有利之主張為真實
    ，自不得據為再審理由，且無論新、舊、單獨或結合其他卷
    存證據觀察，綜合判斷之評價結果，客觀上均難認為足以動
    搖原有罪確定判決，而應為再審聲請人無罪、免訴、免刑或
    輕於原確定判決所認罪名之程度，顯亦與刑事訴訟法第420
    條第1項第6款所規定之再審要件不符。從而，本件再審之聲
    請為無理由，應予駁回。
據上論斷，應依刑事訴訟法第434條第1項，裁定如主文。　
中　　華　　民　　國　　110  　年　　1　　月　　25　　日
                  刑事第六庭    審判長法　官  張瑛宗
                                      法　官  林坤志
                                      法　官  李秋瑩
以上正本證明與原本無異。
如不服本裁定，應於收受本裁定後十日內向本院提出抗告狀。
　　　　　　　　　　　　　　　　　　　書記官  黃鋕偉　　
中　　華　　民　　國　　110 　年　　1 　　月　　25　　日